# 急急急，请教陈版主同一控制下的企业合并的问题！

提问人：maggielq1018 时间：2016-01-29 11:54:31
请教，同一控制下的企业合并的问题 比如在 2014 年 7 月底收购一家子公司，100%收购，在合并日母公司已经按子公司所有者权益账面价值按比例借：长期股权投资，贷：银行存款 资本公积资本溢价 1.合并日做合并底稿时，子公司在合并前（ 2014 年 7 月底之前）
实现的留存收益中归属于母公司的部分大于资本公积的资本溢价，在合并底稿中只能按资本溢价为上限降资本公积转入留存收益。
那后续，在 2015 年底因为要上市，母公司对子公司评估增值，又借长投，贷资本公积资本溢价了，那之前子公司未转完的那部分留存收益还需要在抵消分录里从资本溢价转到留存收益么，还是就不作处理呢？ 2.合并日（ 2014 年 7 月底）做合并底稿时，是不是不需要做成本法转权益法了，因为母公司账上已经按子公司所有者权益做了长期股权投资了。只需要从 2014 年 8 月开始按子公司的净利润做成本转权益？ 3.14年年底做合并报表的时候，对于上年数（ 2013 年数据）怎么处理？还是要把上年同期也把子公司也纳入合并报表范围呢？如果要纳入，这个是不是就是所说的比较报表？比较报表是什么概念呢？

回答人：chenyiwei
1 、实际上子公司留存收益的份额在合并报表中的反映，是将子公司以前年度的利润表纳入合并报表范围的自然滚存结果，个人建议还是着重于保证滚存的完整性，即使这样做会导致合并报表层面的资本公积出现负数。 2 、可以不做成本转权益法，个人认为完全多此一举。 3 、上年同期应将子公司纳入合并报表范围，调整前期合并报表的比较数据。
在同一控制下合并中，如果被合并方自其设立日开始就一直处于目前的最终控制方的控制下，且最终控制方享有权益的比例未发生过变化，则在编制合并报表追溯重述前期比较数据时，可以采用以下简化方法： （ 1 ）将合并方和被合并方的报表中的资产、负债、损益类各报表项目按“相同项目简单加总”的方法直接加总； （ 2 ）对于被合并方的权益类项目，首先根据合并日持有的购自最终控制方及同一控制下实体的股权比例，计算出每个权益项目中归属母公司股东的部分和归属于少数股东的部分，将归属于少数股东部分的权益合计数计入合并资产负债表中的少数股东权益，将实收资本、资本公积中的归属于母公司股东的部分与合并方的资本公积相加，将盈余公积、未分配利润中的归属于母公司股东的部分与合并方的未分配利润相加，将其他综合收益中归属于母公司股东的部分与合并方的其他综合收益相加。 （ 3 ）根据被合并方各期净利润和其他综合收益发生额乘以（ 1 －合并日持有的购自最终控制方及同一控制下实体的股权比例）得出少数股东损益和归属于少数股东的其他综合收益金额，其余为归属于母公司股东的净利润和其他综合收益金额。 （ 4 ）按常规方法抵销合并方与被合并方之间的内部往来和内部交易。 （ 5 ）于合并日，在合并报表层面应将除了合并方自身股权以外的其他形式的合并对价的账面价值冲减资本公积，将以合并方自身增发股份方式支付的合并对价中对应的实收资本或股本金额从资本公积转入实收资本或资本公积。